---
title: "Lab 02 - Plastic waste"
author: "Laeticia Tremblay"
date: "17 septembre 2025"
output: github_document
---

## Chargement des packages et des données

```{r load-packages, message=FALSE}
library(tidyverse) 
```

```{r load-data, message=FALSE}
plastic_waste <- read_csv("data/plastic-waste.csv")
```

Commençons par filtrer les données pour retirer le point représenté par Trinité et Tobago (TTO) qui est un outlier.

```{r filter-data, message=FALSE}
plastic_waste <- plastic_waste %>%
  filter(plastic_waste_per_cap < 3.5)
```


## Exercices

### Exercise 1

```{r plastic-waste-continent}
ggplot(data = plastic_waste, 
       aes (x = plastic_waste_per_cap)) +
  geom_histogram(binwidth = 0.2) +
    facet_wrap(~ continent)
```

Certains continents ont une quantité de déchets produits par jour par habitant plus élevée que d'autre. En effet, l'Afrique est un très petit producteur de déchets plastiques. La production de déchets plastiques par habitant se ressemble en Amérique du Sud, en Europe et en Océanie, où la majorité des habitants en produisent environ 0,25 kg par jour et où très peu en produisent plus que ça. Finalement, l'Asie et l'Amérique du Nord sont les plus gros producteurs de déchets plastiques. Une majorité en produit 0,25 kg par jour et plusieurs en prodsuisent plus. 

### Exercise 2

```{r plastic-waste-density}
ggplot(data = plastic_waste, 
       aes (x = plastic_waste_per_cap)) +
  geom_density(adjust = 1) 

ggplot(data = plastic_waste, 
       aes (x = plastic_waste_per_cap, color = continent)) +
  geom_density(adjust = 1) 

ggplot(data = plastic_waste, 
       aes (x = plastic_waste_per_cap, color = continent, fill = continent)) +
  geom_density(adjust = 1) 

ggplot(data = plastic_waste, 
       aes (x = plastic_waste_per_cap, color = continent, fill = continent)) +
  geom_density(adjust = 1, alpha = 0.4) 
```

C'est parce que lorsqu'on écrit dans la section aes, le réglage dépend de la donnée et donc change avec elle. Par exemble, la couleur change pour chaque continent. Quand on écrit dans la section geom_density, le paramètre reste le même pour chaque donnée. Ainsi, la transparence est identique pour chaque continent. 

### Exercise 3

Boxplot:

```{r plastic-waste-boxplot}
# insert code here
```

Violin plot:

```{r plastic-waste-violin}
# insert code here
```

Réponse à la question...

### Exercise 4


```{r plastic-waste-mismanaged}
# insert code here
```

Réponse à la question...

### Exercise 5


```{r plastic-waste-population-total}
# insert code here
```

```{r plastic-waste-population-coastal}
# insert code here
```

Réponse à la question...

## Conclusion

Recréez la visualisation:

```{r recreate-viz}
# insert code here
```
