---
title: "Lab 02 - Plastic waste"
author: "Laeticia Tremblay"
date: "17 septembre 2025"
output: github_document
---

## Chargement des packages et des données

```{r load-packages, message=FALSE}
library(tidyverse) 
```

```{r load-data, message=FALSE}
plastic_waste <- read_csv("data/plastic-waste.csv")
```

Commençons par filtrer les données pour retirer le point représenté par Trinité et Tobago (TTO) qui est un outlier.

```{r filter-data, message=FALSE}
plastic_waste <- plastic_waste %>%
  filter(plastic_waste_per_cap < 3.5)
```


## Exercices

### Exercise 1

```{r plastic-waste-continent}
ggplot(data = plastic_waste, 
       aes (x = plastic_waste_per_cap)) +
  geom_histogram(binwidth = 0.2) +
    facet_wrap(~ continent)
```

Certains continents ont une quantité de déchets produits par jour par habitant plus élevée que d'autre. En effet, l'Afrique est un très petit producteur de déchets plastiques. La production de déchets plastiques par habitant se ressemble en Amérique du Sud, en Europe et en Océanie, où la majorité des habitants en produisent environ 0,25 kg par jour et où très peu en produisent plus que ça. Finalement, l'Asie et l'Amérique du Nord sont les plus gros producteurs de déchets plastiques. Une majorité en produit 0,25 kg par jour et plusieurs en prodsuisent plus. 

### Exercise 2

```{r plastic-waste-density}
ggplot(data = plastic_waste, 
       aes (x = plastic_waste_per_cap)) +
  geom_density(adjust = 1) 

ggplot(data = plastic_waste, 
       aes (x = plastic_waste_per_cap, color = continent)) +
  geom_density(adjust = 1) 

ggplot(data = plastic_waste, 
       aes (x = plastic_waste_per_cap, color = continent, fill = continent)) +
  geom_density(adjust = 1) 

ggplot(data = plastic_waste, 
       aes (x = plastic_waste_per_cap, color = continent, fill = continent)) +
  geom_density(adjust = 1, alpha = 0.4) 
```

C'est parce que lorsqu'on écrit dans la section aes, le réglage dépend de la donnée et donc change avec elle. Par exemble, la couleur change pour chaque continent. Quand on écrit dans la section geom_density, le paramètre reste le même pour chaque donnée. Ainsi, la transparence est identique pour chaque continent. 

### Exercise 3

Boxplot:

```{r plastic-waste-boxplot}
ggplot(data = plastic_waste, 
       aes (x = continent, y = plastic_waste_per_cap)) +
  geom_boxplot() 
```

Violin plot:

```{r plastic-waste-violin}
ggplot(data = plastic_waste, 
       aes (x = continent, y = plastic_waste_per_cap)) +
  geom_violin() 
```

Les violins plots permettent de mieux voir la densité/la répartition des différentes valeurs, ce que les boxs plots ne peuvent pas faire. En effet, les boxs plots montrent plutôt des statistiques sur la distribution.

### Exercise 4


```{r plastic-waste-mismanaged}
ggplot(data = plastic_waste, 
       aes (x = plastic_waste_per_cap, y = mismanaged_plastic_waste_per_cap, color = continent)) +
  geom_point() 
```

Il y a une relation linéaire entre la quantité de déchet et la quantité de déchets non gerés. En effet, plus les gens produisent des déchets, plus il y a de déchets non gerés. 
En colorant les points selon le continent, on peut voir que l'Europe et l'Amérique du Nord ont plus de déchets, mais que ceux si sont mieux gerés (surtout en Europe), car la quantité de déchets non gerés augmente moins. On peut aussi voir que des continents comme l'Afrique, l'Asie et l'Océanie produisent moins de déchets plastiques, mais que ceux-ci sont moins bien gerés, car la quantité de déchets plastiques non gerés augmente plus.

### Exercise 5


```{r plastic-waste-population-total}
ggplot(data = plastic_waste, 
       aes (x = total_pop, y = plastic_waste_per_cap)) +
  geom_point() 
```

```{r plastic-waste-population-coastal}
ggplot(data = plastic_waste, 
       aes (x = coastal_pop, y = plastic_waste_per_cap)) +
  geom_point() 
```

En regardant les deux graphiques, il ne semble pas vraiment  y avoir une relation plus forte pour une des deux paires de variables. Les deux graphiques sont très similaires. 

## Conclusion

Recréez la visualisation:

```{r recreate-viz}
# insert code here
```
